【裁判字號】    90,上訴,121
【裁判日期】    891123
【裁判案由】    違反稅捐稽徵法等
【裁判全文】
臺灣高等法院刑事判決                              九十年度上訴字第一二一號
    上  訴  人  臺灣板橋地方法院檢察署檢察官
    被      告  乙○○
    選任辯護人  郭瓔滿
右上訴人因被告違反稅捐稽徵法案件，不服臺灣板橋地方法院八十九年度訴字第一五
九號，中華民國八十九年十一月二十三日第一審判決（起訴案號：臺灣板橋地方法院
檢察署八十八年度偵字第一九七四二號）提起上訴，本院判決如左：
    主  文
原判決撤銷。
乙○○公司法規定之公司負責人納稅義務人以詐術逃漏稅捐，處有期徒刑肆月，如易
科罰金，以參佰元折算壹日，緩刑貳年。
    事  實
一、乙○○係設於台北縣泰山鄉○○路○段三四五號四樓千慕貿易有限公司（下稱千
    慕公司）之登記名義負責人；千慕公司為稅捐稽徵法規定之納稅義務人，乙○○
    雖未實際參與公司業務之經營，但為公司法規定之公司負責人（公訴人誤載乙○
    ○為依法納稅之義務人）；千慕公司為貿易公司，並未從事營造或水電工程業務
    ，更未於八十六年間雇傭賴邦祥、張坤能、殷任模等三人擔任水電工程業務，亦
    無支付賴邦祥、張坤能、殷任模三人工資之情事，竟於八十七年一月底前某日，
    由實際擔任千慕公司經營業務之甲○○（乙○○之夫）在上址公司內，偽造賴邦
    祥、張坤能、殷任模三人於八十六年全年度向千慕公司支領工資各計新台幣（以
    下同）二十一萬五千元、九萬元、四十六萬四千九百元（工資表上登載為五十一
    萬四千九百元）之工資表，且據該工資表製成千慕公司八十六年度之各類所得扣
    繳暨免扣繳憑單，並持向財政部台灣省北區國稅局新莊稽徵所提出上開千慕公司
    八十六年度之扣繳憑單，申報千慕公司八十六年度之營利事業所得稅，虛增千慕
    公司之薪資支出七十六萬九千九百元，而以詐術逃漏千慕公司八十六年度之營利
    事業所得稅十九萬三千六百九十八元，並致使賴邦祥、張坤能、殷任模等三人各
    遭相關主管稅捐稽徵機關補增八十六年度之綜合所得稅若干元，均足以生損害於
    賴邦祥、張坤能、殷任模及稅捐稽徵機關對於稅捐稽徵之正確性。
二、案經財政部台灣省北區國稅局新莊稽徵所移送台灣板橋地方法院檢察署檢察官偵
    查起訴。
    理  由
一、訊據被告乙○○坦承同意其丈夫甲○○以自己之名義申請千慕公司之設立登記，
    並同意以自己之名義申請公司支票給甲○○使用，但辯稱伊長年在補習班擔任生
    物科教師，並未實際參與千慕公司業務之經營，而千慕公司實際負責經營管理之
    人係被告之夫甲○○等語。經查：
    (一)証人甲○○於本院調查中稱伊是千慕公司之實際負責人，被告並沒有參與千公
      司之經營，千慕公司除進口衣服外，並未作其他業務，於八十四年間伊朋友說
      水電工程工作比較好賺，伊乃從自己經營之鑫格公司取出資金一百萬元來給朋
      友作水電，但都虧本，伊想錢不能白白花掉，工人也有拿到伊出資的錢，所以
      拿朋友的工人賴邦祥、張坤能、殷任模等人來報千慕公司之支出，當時伊沒想
      到這樣是犯法的，伊因公司名義是太太即被告乙○○的所以沒被起訴等語（詳
      本院九十年三月五日調查筆錄），此外並有財政部臺灣省北區國稅局新莊稽徵
      所移送函、千慕公司異動資料、財政部臺灣省北區國稅局台北縣分局函、檢舉
      人賴邦祥、張坤能、殷任模檢舉書函、千慕公司列報上開檢舉人之八十六年度
      各類所得扣繳暨免扣繳憑單、千慕公司八十六年度營利事業所得稅申報核定書
      等資料附卷可資佐證（詳偵卷第一頁至第十六頁），並經檢舉人賴邦祥之妻賴
      邱碧珠、張坤能、殷任模等人於偵查中証述綦詳，自堪認定為真實。而千慕公
      司因上開虛報員工薪資行為，致逃漏千慕公司八十六年度之營利事業所得稅十
      九萬三千六百九十八元等情，並有財政部臺灣省北區國稅局新莊稽征所八十八
      年八月十六日違章案件移送單影本一份在卷可按（詳偵卷第二十七頁），由是
      足見千慕公司於申報八十六年度營利事業所得稅時，確有本件虛報及逃漏稅捐
      之情事，應至堪認定。
    (二)被告雖提出証人甲○○於借用被告名義登記為千慕公司負責人時出具之書據一
      紙以証明伊僅借名給公司，並不負公司任何營運上責任，並提出被告任教於補
      習班之證明書三紙等影本為証（詳原審卷第七十三頁至第七十六頁），表示被
      告就此虛報薪資事件並不知情。但查該甲○○書立之証明書上雖載明「被告乙
      ○○之身份証僅用於登記公司之用，對公司將來營運倘有任何責任，一切應由
      甲○○負責承擔」等語，但被告既明知提供自己名義給甲○○係申請千慕公司
      之設立登記，且坦承有陪同甲○○至銀行申請千慕公司名義之支票予甲○○使
      用（詳本院九十年三月五日調查筆錄），則就被告為千慕公司負責人，依法應
      擔負法律課予公司負責人所應負擔之義務等事，當事先知悉，要不能以甲○○
      在借用被告名義登記為公司負責人之初立有切結書云云，即能解免被告身為公
      司法規定公司負責人之法定責任，此乃至為明確。雖被告就本件虛報千慕公司
      薪資所得一事，未見參與，致無法苛責被告乙○○應就偽造不實工資表、登載
      不實扣繳憑單並持以行使等犯罪行為負共同正犯罪責，但千慕公司為稅捐稽徵
      法所規定之納稅義務人，其經由公司實際經營者之上開偽造工資表、登載不實
      扣繳憑單及持以申報等行為，有以詐術逃漏千慕公司之稅捐等事實，則甚明確
      。
    (三)按稅捐稽徵法第四十七條第一款之規定，關於納稅義務人、扣繳義務人、代徵
      人應處徒刑之規定，於公司法規定之公司負責人適用之。且因此項規定乃屬轉
      嫁處罰之規定，核與銀行法第一百二十五條第二項規定，法人犯同條第一項之
      罪者，處罰其行為負責人；或證卷交易法第一百七十九條規定，法人違反該法
      之規定者處罰其為行為之負責人者，均有不同，故本件處罰乃單純轉嫁於公司
      法規定之公司負責人，至於該公司法規定之公司負責人是否實際參與逃漏稅捐
      行為，或知悉該行為，要非所問，只須公司登記之負責人，即為本件稅捐稽徵
      法第四十七條第一款之處罰對象（最高法院九十年台上字第七三九號判決參照
      ）。從而，被告以未參與或不知情云云，主張解免本件罪責，核屬無據，應無
        可取。
    (四)綜上所述，本件事証明確，被告犯行堪予認定，應依法論科。
二、核被告應依稅捐稽徵法第四十七條第一款、第四十一條規定論處。原審未詳查及
    此，僅以被告未實際參與公司經營，即諭知被告無罪，核有未洽，公訴人執此指
    摘原判決不當，為有理由，應將原判決撤銷改判。爰審酌被告前無不良素行，此
    次因協助丈夫經營事業，致罹本件刑案，及其犯罪對社會所生危害程度大小、逃
    漏稅捐之金額多寡、被告犯後態度等一切情狀，量處如主文第二項所示之刑，又
    按行為後法律有變更者，適用裁判時之法律，但裁判前之法律有利於行為人者，
    適用最有利於行為人之法律，刑法第二條第一項定有明文。查本件被告於行為後
    ，有關刑法第四十一條關於易科罰金之規定，業經立法院於九十年一月四日修正
    通過，並經總統於同年月十日明令公布，同年月十二日生效施行。觀諸上開修正
    後得易科罰金之規定「犯最重本刑為五年以下有期徒刑以下之刑之罪，而受六個
    月以下有期徒刑或拘役之宣告，因身體、教育、職業、家庭之關係或其他正當事
    由，執行顯有困難者，得以一元以上三元以下折算一日，易科罰金。┘，爰併諭
    知易科罰金之折算標準。又被告前於六十八年間雖因票據法受有期徒刑以上刑之
    宣告，但於票據法除罪化後迄今，被告均未曾再受有期徒刑以上刑之宣告，此有
    本院被告全國刑案紀錄表一紙，在卷可按，被告經此科刑之教訓後，當知所警惕
    ，而無再犯之虞，本院因認其所受上開有期徒刑之宣告，以暫不執行為適當，爰
    併宣告緩刑二年，以啟自新。
三、公訴意旨另認被告乙○○犯有製作不實扣繳憑單並持以申報之行使刑法第二百十
    五條之偽造文書行為，與被告上開違反稅捐稽徵法第四十七條第一款、第四十一
    條之行為間，乃一行為觸犯數罪名云云。但查，被告乙○○並未參與千慕公司之
    經營，就本件虛報薪資一事亦不知情等情，亦據本院詳述如前，則尚難據以認定
    被告有公訴人所指之偽造文書或行使偽造文書等犯行，因公訴人認此部分與上開
    認定有罪部分，有裁判上一罪關係，本院爰不另諭知被告無罪，附此敘明。
四、被告之夫甲○○為千慕公司實際負責經營管理之人，其坦認有製作賴邦祥、張坤
    能、殷任模三人八十六年支領千慕公司之工資表、扣繳憑單等文書，並據為千慕
    公司之營業成本，藉此申報千慕公司八十六年度之營利事業所得稅，有偽造文書
    、行使登載不實業務文書、違反商業會計法及以詐術逃漏稅捐或幫助逃漏稅捐之
    犯嫌，自應由檢察官另行依法偵辦處理。
據上論結，應依刑事訴訟法第三百六十九條第一項前段、第三百六十四條、第二百九
十九條第一項前段，稅捐稽徵法第四十七條第一款、第四十一條，刑法第二條第一項
前段、第十一條、第四十一條第一項前段、第七十四條第二款判決如主文。
本案經檢察官楊楚猛到庭執行職務。
中      華      民      國    九十      年      三      月    二十九    日
                              台灣高等法院刑事第二十庭
                                    審判長法  官  葉  麗  霞
                                          法  官  李  錦  樑
                                          法  官  黃  瑞  華
右正本證明與原本無異。
如不服本判決應於收受送達後十日內向本院提出上訴書狀，其未敘述上訴之理由者並
得於提起上訴後十日內向本院補提理由書（均須按他造當事人之人數附繕本）。
                                          書記官  秦  仲  芳
中    華    民    國     九十     年          三    月      二十九      日
附錄：本案論罪科刑法條全文
稅捐稽徵法第四十七條
本法關於納稅義務人、扣繳義務人及代徵人應處徒刑之規定，於左列之人適用之：
一、公司法規定之公司負責人。
二、民法或其他法律規定對外代表法人之董事或理事。
三、商業登記法規定之商業負責人。
四、其他非法人團體之代表人或管理人。
稅捐稽徵法第四十一條
納稅義務人以詐術或其他不正當方法逃漏稅者，處五年以下有期徒刑、拘役或科或併
科一千元以下罰金。


司法院資訊處製作；財團法人民間司法改革基金會備份。
